【裁判字號】    97,上重訴,9
【裁判日期】    970716
【裁判案由】    違反毒品危害防制條例
【裁判全文】
臺灣高等法院高雄分院刑事判決         97年度上重訴字第9號
上  訴  人
即  被  告  丙○○
選任辯護人  鄭國安律師
            吳麗珠律師
            蘇佰陞律師
上列上訴人因違反毒品危害防制條例案件，不服臺灣屏東地方法
院96年度重訴緝字第2 號中華民國97年4 月8 日第一審判決（起
訴案號：95年度偵字第7033號），提起上訴，本院判決如下：
     主  文
上訴駁回。
     事  實
一、丙○○綽號「檳榔」，為尋找人選自越南將第一級毒品海洛
    因私運運輸進入臺灣地區，而於95年11月15日後某日，允以
    新臺幣（下同）5 萬元之代價請甲○○代為尋覓人選，甲○○隨即徵詢當時經濟狀況不佳之乙○○、丁○○、黃進泉、
    楊錦堂4 人（下稱乙○○4 人，甲○○與乙○○4 人均經判
    決有罪確定）之意願，並轉知每夾帶1 顆海洛因球返臺後可
    獲報酬2 萬5 千元，乙○○4 人因無工作收入、經濟困窘，
    為求獲取酬勞，乃應允之。丙○○、甲○○、乙○○、丁○○、黃進泉、楊錦堂均明知海洛因業經公告列為毒品危害防
    制條例第2 條第2 項第1 款之第一級毒品，且為「懲治走私
    條例公告管制物品項目及其數額」甲類第4 款之管制進出口
    物品，不得非法運輸、持有，亦不得私運進口，竟共同基於
    運輸第一級毒品海洛因及自越南私運管制物品海洛因進口之
    犯意聯絡，由乙○○、丁○○、黃進泉、楊錦堂4 人將國民
    身分證及護照等資料交予甲○○轉交丙○○，再由丙○○委
    由高雄市某不知情之旅行社代辦乙○○4 人出國至越南之相
    關事宜。嗣於95年11月25日早上，甲○○駕駛車牌不詳之自
    用小客車搭載乙○○4 人至高雄小港機場與丙○○會合，丙○○在機場內交付乙○○4 人機票、護照及每人美金100 元
    旅費，乙○○4 人隨即搭機於同日抵達越南，並投宿於胡志
    明市海龍酒店第403 、406 號房間。斯時，與丙○○、甲○○及乙○○4 人有私運運輸海洛因犯意聯絡，而在越南負責
    接應，稱呼「阿麗」之某不詳姓名年籍之我國籍成年女子（
    下簡稱「A 女」），於95年11月28日中午某時，前往乙○○
    4 人投宿之海龍酒店403 號房間內，將其所有以保險套21只
    包裹之海洛因球21顆交付乙○○4 人，由乙○○4 人以潤滑
    油塗抹並塞入肛門，計乙○○、丁○○及楊錦堂各塞入5 顆
    海洛因球，黃進泉塞入6 顆海洛因球，即由「A 女」陪同乙○○4 人至機場搭乘南太平洋航空公司BL698 號班機，於同
    日晚上10時30分許，抵達高雄小港機場。迨乙○○4 人入境
    後，旋即為在場埋伏之警方攔截查獲，並經乙○○4 人同意
    ，於附表所示時、地，為警自乙○○4 人肛門內取出以保險
    套包裹之海洛因球計21顆扣案（數量及重量詳如附表所示）
    。
二、案經高雄市政府警察局三民第二分局移送臺灣屏東地方法院
    檢察署檢察官偵查起訴。
    理  由
壹、證據能力方面
一、同案被告證人丁○○、黃進泉、楊錦堂於警訊中之供述對被
    告丙○○而言，為第三人，本質上屬證人，依刑事訴訟法第
    159 條第1 項規定，乃被告以外之人於審判外之陳述，被告
    及辯護人於審判程序中不同意作為證據，又無刑事訴訟法第
    159 條之2 例外得採為證據之情形，自無證據能力。
二、同案被告乙○○於警訊中之供述，雖屬被告丙○○以外之人
    於審判外之陳述，惟辯護人於本院調查證據時，知有刑事訴
    訟法第159 條第1 項不得為證據之情形，而未於言詞辯論終
    結前聲明異議，視為同意作為證據，本院審酌乙○○於警訊
    中之供述並未提及被告丙○○，以當時其與同案被告丁○○
    、黃進泉、楊錦堂當場被查獲夾帶毒品之外部狀況，其於警
    訊時說明毒品來源及私運過程，並無明顯不可信之情況，作
    為證據亦屬適當，此部分依刑事訴訟法第159 條之5 規定得
    為證據。
三、同案被告甲○○、乙○○、丁○○、黃進泉於偵查中具結供
    證之陳述，就被告丙○○而言，雖屬被告以外之人於審判外
    之陳述，惟渠等於檢察官前就所為經過說明，由外部形式觀
    之，並無顯不可信之情況發生，依刑事訴訟法第159 條之1
    第2項 規定，自得為證據。辯護人雖質以偵查中未經被告丙○○及其辯護人行使反對詰問權，應無證據能力等語，惟查
    被告陳國珍於95年11月29日案發後即未到案，經原審法院發
    布通緝，於96年7 月31日始經警緝獲。偵查中既傳訊、拘提
    無著，則被告丙○○未行使反對詰問權應歸責於己，況其後
    於本院審理中其已就甲○○、乙○○、丁○○等人行使反對
    詰問權，自不影響上開偵查中甲○○等人供證之證據能力。
貳、實體方面
一、犯罪事實之認定
  (一)訊據上訴人即被告丙○○堅決否認犯行，辯稱：是甲○○拜
    託我辦理護照，讓乙○○他們4 人去越南娶太太，我不知道
    他們要運毒。我辦好後，到機場去交給他們護照、機票，剩
    下200 元美金我請他們帶去還給「阿麗」，我沒有交給乙○○他們每人100元美金等語。
  (二)但查上揭犯罪事實業據同案被告乙○○、丁○○、黃進泉、
    楊錦堂分別於偵查中及原審審理中結證稱被告丙○○曾於95
    年11月25日在小港機場交付乙○○4 人機票、簽證外，另每
    人美金100 元等情在卷。而於本院審理中，證人甲○○、乙○○仍證稱：丙○○交給每人100 元美金等情屬實，核與證
    人丁○○於本院所供證丙○○在機場拿給每人美金100 元一
    致。丁○○並證述：在機場有聽到丙○○與甲○○談到如果
    運回1 粒海洛因球的代價是2 萬元，丙○○還叫我拿200 元
    美金給那邊的婦人等情在卷（本院卷第93頁）雖代價2 萬元
    之證述與其他同案被告於偵查、原審供述之2 萬5 千元有出
    入，惟時隔太久記憶難免模糊，應以同案被告等前之供述為
    可採。而無論是聽到2 萬元或2 萬5 千元，被告丙○○談及
    此事，自屬參與共犯之佐證。參以同案被告甲○○於原審供
    證「到越南去運輸毒品是丙○○找我去找被告4 人」及同案
    被告楊錦堂於原審所證「攜帶海洛因球是丙○○交待的，甲○○祇是介紹人」等語（見原審卷第128 頁背面、129 頁正
    面），同案被告甲○○於原審供證「細節部分是乙○○、丁○○、黃進泉、楊錦堂再與丙○○談的」（原審卷第129 頁
    背面），「我只是幫丙○○找人而已，他表示要給我5 萬元
    酬金」（原審卷第197 頁背面）等語，被告丙○○所辯顯不
    足採信。雖同案被告甲○○其後於本院審理中改稱：是「阿
    麗」叫我去做運毒的事，綽號「殺狗的」委託我找人去，我
    替「殺狗的」轉達「阿麗」的意思，運毒成功每1 球代價2
    萬5,000 元。「當初我懷疑是丙○○報警，為了得到獎金，
    我才講丙○○叫我去找人運毒等語，但運毒如此高風險之事
    若被告丙○○不知情，又何以懷疑丙○○知情報警？而所謂
    綽號「殺狗的」「阿麗」為何人，被告丙○○均無法提出正
    確之年籍資料以供查證，縱如被告丙○○所供「阿麗」即屬
    在越南與乙○○等人接觸之婦人A 女，惟依據證人丁○○於
    本院證稱：「丙○○給我們每人100 元美金，還叫我拿200
    元美金給那邊的婦人」等情觀之，該婦人亦係擔任收受報酬
    之角色而已，甲○○於本院翻異前詞，諉稱受「阿麗」委託
    或綽號「殺狗的」委託或替「殺狗的」轉達「阿麗」的意思
    ，錢是「阿麗」他們拿出的等語，無非迴護被告丙○○之詞
    ，不足採信。
  (三)此外：本件查獲之毒品21顆球體，經法務部調查局鑑定結果
    ，確係第一級毒品海洛因成分，有該局95年12月26日調科壹
    字第09523052440 號及95年12月29日調科壹字第0952305271
    0 號、第00000000000 號、第00000000000 號鑑定書4 紙（
    見95年度偵字第第7033號偵查卷第91至94頁），搜索扣押筆
    錄及扣押物品目錄表各4 紙、財政部高雄關稅局高雄機場分
    局95年11月29日（95）高機移字第060 號函1 紙、查獲照片
    8 張、同案被告乙○○、丁○○、黃進泉、楊錦堂4 人之中
    華民國護照影本4 紙（見95年度偵字第7033號偵卷第22至43
    頁）等附卷可資佐證。
  (四)被告丙○○雖又辯稱係同案被告甲○○為脫罪而串通乙○○
    等4 人誣陷他等語，並舉證人蔡秉峰於原審證稱：曾在押時
    與乙○○同舍房，曾見甲○○傳紙條給乙○○，紙條內容說
    丙○○已逃出國外了，把所有罪都推給他，紙條後面有署名
    甲○○云云，惟證人甲○○於本院審理時就此事證稱「時間
    很久，我忘記了」，證人乙○○則稱：有收過紙條，但因老
    花眼沒看到，不知道內容，不記得誰丟的字條。甲○○沒有
    透過關係叫我把責任推給丙○○等語（見本院卷第69頁、72
    頁）從而，縱證人蔡秉峰所證屬實，因乙○○不知紙條內容
    ，即無法證明乙○○與甲○○間有勾串諉責予被告丙○○情
    事。況證人黃士龍、丁○○所犯本案，業經判決確定執行中
    ，渠二人到庭經交互詰問，仍堅稱丙○○在機場交付機票及
    每人美金100 元，丁○○且證稱在機場聽甲○○與丙○○交
    談，說到如果運回1 粒海洛因球代價，丙○○說只有2 萬元
    （見本院卷第93頁），衡情，乙○○、丁○○與被告丙○○
    間並無怨隙，且已無同案未判決前與自身刑責攸關之利害關
    係，上開證言除2 萬元應屬記憶之誤如前所述外；其餘內容
    自屬可信。被告丙○○否認參與共犯本件運毒之事，於案
    發後行方不明，經通緝歸案，對於辦理機票、護照等費用及
    運毒酬勞由何人支付，毒品何人所有均無法供明，難認尚有
    其他主謀策劃之不詳姓名之人，則被告出面找人運毒，並告
    知可得代價，辦理出境事宜，顯係策劃本件運毒行動之人無
    疑。綜上所述，被告丙○○之罪證明確，其犯行洵堪認定，
    應依法論科。
二、論罪科刑
  (一)按海洛因別係毒品危害防制條例第2 條第2 項第1 款所稱之
    第一級毒品，並係行政院依據懲治走私條例第2 條第4 項所
    頒訂「懲治走私條例公告管制物品項目及其數額」之公告甲
    項第4 款所列之管制進出口物品，不限其數額，均不得私運
    進出口。又按所謂共同正犯，係指二以上行為人，彼此有犯
    意之聯絡與行為之分擔，而共同犯罪。不論以自己共同犯罪
    之意思，參與構成要件或構成要件以外之行為，抑或以自己
    共同犯罪之意思，事先同謀，而由其中一人實施犯罪之行為
    者，均屬共同正犯（司法院大法官會議釋字第109 號解釋意
    旨參照）。共同正犯之意思聯絡，不限於事前有協議，即僅
    於行為當時有共同犯意之聯絡亦屬之，又行為之分擔，亦不
    以每一階段均經參與為必要，具有相互利用其行為之合同意
    思，仍應負共同正犯罪責（最高法院70年台上字第7049號判
    決意旨參照）。本件上訴人即被告丙○○委由同案被告甲○○代為尋找運輸毒品之人選即同案被告乙○○、丁○○、黃
    進泉、楊錦堂4 人，同案被告乙○○4 人將身分證及護照等
    資料交予同案被告甲○○轉交被告丙○○，再由丙○○委由
    高雄市某不知情之旅行社代辦同案被告乙○○4 人出國至越
    南之相關事宜，另「A 女」在越南負責將毒品交付同案被告
    乙○○4 人，而同案被告乙○○4 人則負責運輸毒品返臺，
    其等就本件運輸及私運第一級毒品海洛因進入臺灣之行為，
    均各自有其分工，顯見其等均相互利用他人之行為，以達其
    等運輸及私運第一級毒品海洛因進入臺灣之目的。是核上訴
    人即被告丙○○所為，係與同案被告甲○○、乙○○、丁○○、黃進泉、楊錦堂5 人共犯毒品危害防制條例第4 條第1
    項之運輸第一級毒品罪、懲治走私條例第2 條第1 項之私運
    管制物品進口罪。其持有第一級毒品海洛因之低度行為，應
    為運輸第一級毒品海洛因之高度行為所吸收，不另論罪。上
    訴人即被告丙○○與同案被告甲○○等5 人及「A 女」間就
    上開所犯運輸第一級毒品及私運管制物品進口罪，有犯意聯
    絡及行為分擔，均為共同正犯。起訴意旨疏未認定「A 女」
    亦為共同正犯，尚有未恰，應予敘明。至綽號「殺狗的」云
    云，係同案被告甲○○為迴護丙○○，至本院審理中始提及
    之人，不足採信已如前述，自難列為共同正犯。再上訴人即
    被告丙○○與同案被告甲○○等5 人、A 女以一個運輸行為
    ，私運第一級毒品海洛因進口，同時觸犯毒品危害防制條例
    第4 條第1 項之運輸第一級毒品罪及懲治走私條例第2 條第
    1 項之私運管制物品進口罪，為想像競合犯，應依刑法第55
    條規定，從一重之毒品危害防制條例第4 條第1 項之運輸第
    一級毒品罪處斷。
  (二)從而，原審適用毒品危害防制條例第4 條第1 項、第18條第
    1 項前段、第19條第1 項，懲治走私條例第2 條第1 項、第
    11條、刑法第11條、第28條、第37條第1 項、第55條規定，
    審酌被告丙○○素行不佳，有臺灣高等法院被告前案紀錄表
    可憑，利用其他共犯運輸第一級毒品海洛因達21顆球（驗後
    淨重達686.77公克，純質淨重518.58公克）之數量，若未查
    獲，將嚴重戕害他人身心健康及助長社會濫用毒品風氣，無
    視政府大力緝毒之決心，犯後復矢口否認犯行，態度不佳，
    及共犯甲○○等人均已分別被判處有期徒刑17年至15年確定
    在案等一切情狀，認被告丙○○並無情堪憫恕之事由，量處
    最低度之無期徒刑，並諭知褫奪公權終身。另明本件扣案
    之毒品海洛因球合計21顆，係以保險套包裹一節，業經同案
    被告黃士龍等供陳綦詳，並有照片5 張在卷可稽，依卷附法
    務部調查局鑑定書之記載（見95年偵字第7033號偵卷第91至
    94頁），其係經拆封後秤得空包裝重為23.99 公克、28.29
    公克、23.99 公克、14.18 公克），既可與毒品分別秤重，
    自屬可與毒品析離。為此，依毒品危害防制條例第18條第1
    項前段規定，扣案如附表所示之第一級毒品海洛因球21顆，
    不問屬於犯人所有與否，均併諭知沒收銷燬之。至於鑑驗耗
    用之毒品海洛因之保險套21只，係共犯A 女所有供其餘共犯
    乙○○、丁○○、黃進泉、楊錦堂等人塞入肛門內夾帶運輸
    毒品海洛因之用，依同條例第19條第1 項規定宣告沒收（參
    照最高法院96年度台上字第2569號判決意旨）。核其認事用
    法，尚無不合，量刑亦無不當，被告丙○○上訴意旨否認犯
    罪，指摘原判決不當為無理由，應予駁回。
據上論斷，應依刑事訴訟法第368條判決如主文。
本案經檢察官陳宗吟到庭執行職務。
中    華    民    國    97    年    7    月     16    日
                  刑事第九庭    審判長法  官   莊秋桃
                                      法  官   謝宏宗
                                      法  官   裕斗
以上正本證明與原本無異。
如不服本判決應於收受本判決後10日內向本院提出上訴書狀，其
未敘述上訴理由者，並得於提起上訴後10日內向本院補提理由書
狀（均須按他造當事人之人數附繕本）「切勿逕送上級法院」。
中    華    民    國    97    年    7     月    17    日
                                      書記官   白  蘭
附錄本判決論罪科刑法條：
毒品危害防制條例第4 條第1 項
製造、運輸、販賣第一級毒品者，處死刑或無期徒刑；處無期徒
刑者，得併科新臺幣1 千萬元以下罰金。
懲治走私條例第2 條第1 項
私運管制物品進口、出口逾公告數額者，處7 年以下有期徒刑，
得併科新臺幣3 百萬元以下罰金。
附表：
┌──┬──────┬──────────┬─────────────┐
│編號│扣案毒品數量│ 鑑定後重量         │備        註              │
├──┼──────┼──────────┼─────────────┤
│  1 │海洛因球5顆 │驗後淨重162.11公克，│於95年11月29日凌晨0 時10分│
│    │            │純質淨重125.65公克，│許，在高雄市聯合醫院大同院│
│    │            │空包裝總重23.99 公克│區急診室內，為警自楊錦堂之│
│    │            │                    │肛門內取出                │
├──┼──────┼──────────┼─────────────┤
│  2 │海洛因球5顆 │驗後淨重163.98公克，│於95年11月29日凌晨1 時許，│
│    │            │純質淨重119.77公克，│在高雄市聯合醫院大同院區急│
│    │            │空包裝總重14.18公克 │診室內，為警自丁○○之肛門│
│    │            │                    │內取出                    │
├──┼──────┼──────────┼─────────────┤
│  3 │海洛因球5顆 │驗後淨重164. 33 公克│於95年11月29日凌晨1 時28分│
│    │            │，純質淨重126.81公克│許，在高雄市聯合醫院大同院│
│    │            │，空包裝總重23.99 公│區急診室內，為警自乙○○之│
│    │            │克                  │肛門內取出                │
├──┼──────┼──────────┼─────────────┤
│  4 │海洛因球6顆 │驗後淨重196.35公克，│於95年11月29日凌晨3 時20分│
│    │            │純質淨重146.35公克，│許，在高雄醫學大學附設中和│
│    │            │空包裝總重28.29 公克│紀念醫院急診室內，為警自黃│
│    │            │                    │黃進泉之肛門內取出        │
├──┼──────┴──────────┴─────────────┤
│合計│ 海洛因球21顆（驗後淨重686.77公克，純質淨重518.58公克，空包裝 │
│    │               總重90.45公克）                                │
└──┴───────────────────────────────┘
                                                FW


司法院資訊處製作；財團法人民間司法改革基金會備份。
